臺灣桃園地方法院民事裁定　　　　　　　100年度訴字第885號
原　　　告　詹貴美
被　　　告　幸福人壽保險股份有限公司
法定代理人　陳文燕
訴訟代理人　高振輝
上列當事人間債務人異議之訴事件，本院裁定如下：
    主  文
原告之訴駁回。
訴訟費用由原告負擔。
    事實及理由
一、原告主張：
  (一)原告所有如附表所示之不動產遭鈞院強制執行中（案號為94
    年度執字第24776 號，下稱系爭強制執行事件），執行債權
    人（即被告）對原告行使抵押權，請求執行金額為新臺幣（
    下同）1,241,963 元，及自民國90年2 月6 日起，按年息百
    分之8 計算之利息，逾期在6 個月以內者，按上開利率百分
    之10，逾期超過6 個月以上者，按上開利率百分之20計算之
    違約金。然原告於86年至被告處上班，87年4 月保險業務人
    員實施勞基法，僅領3 個月薪水17,000元，之後並未領到薪
    資及遣散費共計50個月，以每月一般業務員薪資約27,000元
    計算，被告欠原告1,350,000 元，又被告應給付原告菁英專
    案津貼100, 000元迄今仍未給付，另被告應發給原告之款項
    誤發給訴外人顧景忠172,939 元及訴外人翁聰火4,000 元，
    以上原告得向被告請求之債權金額合計為1,626, 939元。而
    原告向被告辦理之抵押借款1,350,000 元，已還款40期本金
    439,680 元，尚餘910,320 元。原告以其對被告之債權與上
    開抵押權債務相互抵銷，被告對原告已無任何債權可以請求
    ，為此，依強制執行法第14條第1 項規定，提起本件訴訟。
  (二)聲明：請求將系爭強制執行事件之強制執行程序撤銷。
二、被告則抗辯：
  (一)原告於87年9 月18日將如附表所示之不動產，設定本金最高
    限額1,620,000 元抵押權予被告，並於同年12月31日向被告
    申請擔保借款1,350,000 元，詎自91年1 月15日起，原告即
    未依約繳付本息，迭經催討，均未償付。被告於93年12月30
    日向鈞院聲請拍賣抵押物裁定，並於94年1 月20日取得准予
    拍賣裁定書（案號為94年度拍字第3 號）。又原告主張之本
    件請求事實已符合民事訴訟法第400 條第1 項情形，不得提
    起本件訴訟。此外，原告所述其未領到薪資、遣散費及菁英
    專案達成津貼等事，業經原告於94年與96年期間，分別向被
    告提起上述民事訴訟，且均已有判決書在案，其判決結果確
    定，被告並無違背法令及需給付原告所稱積欠薪資、遣散費
    、菁英專案達成津貼之義務（案號分別為鈞院94年度勞訴字
    第41號民事判決、裁定、臺灣高等法院95年度勞抗字第7 號
    裁定、鈞院96年度勞訴字第19號民事判決、臺灣高等法院98
    年度勞上易字第17號民事判決、臺灣高等法院98年度勞再易
    字第10號裁定）。
  (二)原告為避免拍賣其所有之不動產遭法院拍賣，自94年拍賣抵
    押物裁定、強制執行過程，即利用各階段提出異議、抗告、
    再抗告手法，使執行卷宗不斷於鈞院及高等法院間來回調卷
    ，致鈞院執行處無法持有卷宗、處於停滯狀態，於此3 年期
    間不斷函詢被告訴訟進度；甚或原告於95年時提出「法官迴
    避」抗告，嗣經臺灣高等法院裁定抗告駁回，於99年再次提
    出「司法事務官迴避」抗告等手段拖延拍賣程序，亦遭最高
    法院裁定抗告駁回。今原告於94年及96年之同一事實原因、
    訴訟聲明均已遭駁回且敗訴判決確定後，現再以相同訴訟標
    的、聲明及原因事實提起債務人異議之訴，企圖將單純房貸
    債務問題與勞資糾紛串聯複雜化，到處興訟，無非因其該拍
    賣不動產已於100 年2 月由訴外人拍定，5 月底拍定人取得
    鈞院核發權利移轉證明書，並已換發所有權狀正本完畢，現
    聲請點交程序中，原告為達到拖延點交程序，刻意再以相同
    訴訟標的、原因事實及聲明及提起債務人異議之訴，然前述
    爭點皆已由法院一一釐清並確定，與兩造間房貸求償事件無
    關。
  (三)答辯聲明：原告之訴駁回。
三、本院之判斷：
  (一)原告主張其所有如附表所示之不動產遭鈞院強制執行中（案
    號為94年度執字第24776 號，執行債權人（即被告）對原告
    行使抵押權，請求執行金額為1,241,963 元，及自90年2 月
    6 日起，按年息百分之8 計算之利息，逾期在6 個月以內者
    ，按上開利率百分之10，逾期超過6 個月以上者，按上開利
    率百分之20計算之違約金，業據其提出本院民事執行處函、
    執行命令、強制執行聲請狀、本院94年度拍字第3 號裁定各
    1 件為證（參見本院卷第27至36頁），為被告所不爭執，是
    原告此部分主張，堪信為真實。
  (二)原告復主張其於86年至被告處上班，87年4 月保險業務人員
    實施勞基法，僅領3 個月薪水17,000元，之後並未領到薪資
    及遣散費共計50個月，以每月一般業務員薪資約27,000元計
    算，被告欠原告1,350,000 元，又被告應給付原告菁英專案
    津貼100, 000元迄今仍未給付，另被告應發給原告之款項誤
    發給顧景忠172,939 元及翁聰火4,000 元，以上原告得向被
    告請求之債權金額合計為1,626,939 元。而原告向被告辦理
    之抵押借款1,350,000 元，已還款40期本金439,680 元，尚
    餘910,320 元。原告以其對被告之債權與上開抵押權債務相
    互抵銷，被告對原告已無任何債權可以請求，為此，依強制
    執行法第14條第1 項規定，提起本件訴訟等語，被告則執前
    詞置辯。
  (三)按除別有規定外，確定之終局判決就經裁判之訴訟標的，有
    既判力；起訴之訴訟標的為確定判決之效力所及者，法院應
    以裁定駁回之，民事訴訟法第400 條第1 項及第249條第1項
    第7 款分別定有明文。準此，為訴訟標的之法律關係，於確
    定之終局判決中已經裁判者，就該法律關係即有既判力，有
    一事不再理原則之適用。而所謂既判力不僅關於其言詞辯論
    終結前所提出之攻擊防禦方法有之，即其當時得提出而未提
    出之攻擊防禦方法亦有之；確定判決之既判力，固以訴訟標
    的經表現於主文判斷之事項為限，判決理由並無既判力，但
    法院於判決理由中，就訴訟標的以外當事人主張之重要爭點
    ，本於當事人辯論之結果，已為判斷時，其對此重要爭點所
    為之判斷，除有顯然違背法令之情形，或當事人已提出新訴
    訟資料，足以推翻原判斷之情形外，應解為在同一當事人就
    該重要爭點所提起之訴訟中，法院及當事人就該已經法院判
    斷之重要爭點法律關係，皆不得任作相反之判斷或主張，始
    符民事訴訟上之誠信原則（最高法院51年臺上字第665 號判
    例及73年度臺上字第4062號裁判意旨參照）。
  (四)經查，原告曾於96年間對被告提起給付資遣費等訴訟（案號
    為本院96年度勞訴字第19號），其中該訴訟之聲明第9 項，
    原告係以被告對其負有薪資、菁英專案津貼等債務，原告以
    該債權與被告對原告之抵押債務相互抵銷為由，依強制執行
    法第14條規定，請求系爭強制執行事件所為之強制執行程序
    應予撤銷，本院96年度勞訴字第19號判決原告敗訴後，原告
    不服提起上訴，復經臺灣高等法院98年度勞上易字第17號判
    決上訴駁回，並因該事件已不得再上訴而告確定，此有上開
    2 民事判決影本在卷可稽。經核原告於本件所主張之事實均
    與前揭事件相同，且原告於本院審理中亦自陳其仍係以87年
    4 月至90年12月之薪資及資遣費等主張抵銷等語，是以，原
    告再依強制執行法第14條規定，執相同事實及理由主張系爭
    強制執行事件之強制執行程序應予撤銷，其訴訟標的法律關
    係顯然已為臺灣高等法院98年度勞上易字第17號民事確定判
    決之既判力效力所及，原告就已發生確定判決效力之事件再
    行起訴，揆諸前揭規定，自非合法。
四、綜上所述，原告提起本件訴訟所主張之訴訟標的法律關係已
    有確定終局判決，又本件訴訟與前開確定判決之當事人相同
    ，且原告於本件訴訟所持事由係於前訴訟事實審言詞辯論終
    結前所存在者，已為前訴訟確定判決之既判力所遮斷，而不
    容原告再行主張或爭執。從而，原告提起本件債務人異議之
    訴為前訴訟確定判決之效力所及，原告係就已有確定終局判
    決之同一事件重複起訴，於法自有未合，依民事訴訟法第24
    9 條第1 項第7 款之規定，自應以裁定駁回之。
五、依民事訴訟法第249 條第1 項第7 款、第95條、第78條，裁
    定如主文。
中    華    民    國   100    年    7     月    29    日
                  民事第一庭    法  官  林哲賢
以上正本證明與原本無異
中    華    民    國   100    年    7     月    29    日
                                書記官  陳佳彬
附表：
┌─────────────────────────────────────────────────┐
│94年度執字第24776號  財產所有人：詹貴美                                                           │
├─┬───────────────────────┬─┬─────┬──────┬────────┤
│編│  土          地          坐          落      │地│ 面    積 │  權    利  │    拍定金額    │
│  ├───┬────┬───┬───┬──────┤  ├─────┤            │                │
│號│縣  市│鄉鎮市區○  段  ○○段  │  地    號  │目│ 平方公尺 │  範    圍  │   (新臺幣元)   │
├─┼───┼────┼───┼───┼──────┼─┼─────┼──────┼────────┤
│1 │桃園縣│桃園市  │大樹林│      │337-301     │建│114.00    │八分之一    │980,000元       │
│  ├───┼────┴───┴───┴──────┴─┴─────┴──────┴────────┤
│  │備考  │                                                                                      │
├─┼───┼────┬───┬───┬──────┬─┬─────┬──────┬────────┤
│2 │桃園縣│桃園市  │大樹林│      │337-302     │建│114.00    │八分之一    │980,000元       │
│  ├───┼────┴───┴───┴──────┴─┴─────┴──────┴────────┤
│  │備考  │                                                                                      │
└─┴───┴───────────────────────────────────────────┘
┌─┬──┬───────┬───┬─────────────────┬────┬─────────┐
│編│    │              │建築式│      建物面積（平方公尺）        │  權利  │                  │
│  │    │基  地  坐  落│樣主要├───────────┬─────┤        │     拍定金額     │
│  │建號│--------------│建築材│樓    層    面    積  │附屬建物主│        │                  │
│  │    │建  物  門  牌│料及房│                      │要建築材料│        │    (新臺幣元)    │
│號│    │              │屋層數│合                計  │及用途    │  範圍  │                  │
├─┼──┼───────┼───┼───────────┼─────┼────┼─────────┤
│1 │3182│桃園縣桃園市大│商業用│一樓層：55.53         │          │  全部  │640,000元         │
│  │    │樹林段337-302 │鋼筋混│騎樓  ：13.82         │          │        │                  │
│  │    │地號          │凝土造│合  計：69.35         │          │        │                  │
│  │    │--------------│四層樓│                      │          │        │                  │
│  │    │桃園縣桃園市三│房    │                      │          │        │                  │
│  │    │和街18號      │      │                      │          │        │                  │
│  ├──┼───────┴───┴───────────┴─────┴────┴─────────┤
│  │備考│含共同使用部分3186建號之持分                                                            │
├─┼──┼───────┬───┬───────────┬─────┬────┬─────────┤
│2 │1404│桃園縣桃園市大│住家用│一樓層：38.80         │          │  全部  │80,000元          │
│  │4   │樹林段337-302 │鋼骨造│合  計：38.8          │          │        │                  │
│  │    │地號          │四層樓│                      │          │        │                  │
│  │    │--------------│房    │                      │          │        │                  │
│  │    │桃園縣桃園市三│      │                      │          │        │                  │
│  │    │和街18號      │      │                      │          │        │                  │
│  ├──┼───────┴───┴───────────┴─────┴────┴─────────┤
│  │備考│未辦建物所有權第一次登記                                                                │
└─┴──┴────────────────────────────────────────────┘
如對本裁定抗告，須於裁定送達後10日內向本院提出抗告狀，並
繳納抗告費新臺幣1,000元。